臺灣桃園地方法院民事判決　　　　　　　 93年度訴字第380號
原　　　告　癸○○兼蔡文發之.
　　　　　　子○○兼蔡文發之.
　　　　　　庚○○兼蔡文發之.
　　　　　　己○○兼蔡文發之.
　　　　　　辛○○兼蔡文發之.
　　　　　　戊○○○兼蔡文發.
　　　　　　壬○○兼蔡文發之.
共　　　同
訴訟代理人　徐原本律師
被　　　告　丙○○
被　　　告　高泰鷹架企業有限公司
法定代理人　丑○○
被　　　告　乙○○
訴訟代理人　李後政律師
複　代理人　吳巧玲律師
被　　　告　茂笙交通股份有限公司
法定代理人　甲○○
訴訟代理人　丁○○
上列當事人間請求損害賠償事件，經本院刑事庭移送前來，本院
於民國94年1月24日言詞辯論終結，判決如下：
    主  文
被告丙○○、乙○○，或被告丙○○、高泰鷹架企業有限公司，
或被告乙○○、茂笙交通股份有限公司應連帶給付原告癸○○、
子○○、庚○○、己○○、辛○○、戊○○○、蔡金鈴新臺幣壹
拾伍萬零壹佰零伍元，及自民國九十三年九月十日起至清償日止
，按年息百分之五計算之利息。
被告丙○○、乙○○，或被告丙○○、高泰鷹架企業有限公司，
或被告乙○○、茂笙交通股份有限公司應連帶給付原告癸○○新
臺幣柒拾壹萬陸仟貳佰貳拾肆元，及自民國九十三年九月十日起
至清償日止，按年息百分之五計算之利息。
被告丙○○、乙○○，或被告丙○○、高泰鷹架企業有限公司，
或被告乙○○、茂笙交通股份有限公司應連帶給付原告子○○、
庚○○、己○○、辛○○、戊○○○、蔡金鈴各新臺幣參拾貳萬
元，及自民國九十三年九月十日起至清償日止，按年息百分之五
計算之利息。
原告其餘之訴駁回。
訴訟費用由被告連帶負擔十分之六，餘由原告負擔。
本判決第一項於原告癸○○、子○○、庚○○、己○○、辛○○
、戊○○○、蔡金鈴以新臺幣伍萬零參拾伍萬元供擔保後，得假
執行；但被告丙○○、乙○○如以新臺幣壹拾伍萬零壹佰零伍元
供擔保後，得免假執行。
本判決第二項於原告癸○○以新臺幣貳拾參萬捌仟柒佰肆拾壹元
供擔保後，得假執行；但被告丙○○、乙○○如以新臺幣柒拾壹
萬陸仟貳佰貳拾肆元供擔保後，得免假執行。
本判決第三項於原告子○○、庚○○、己○○、辛○○、戊○○○、蔡金鈴分別以新臺幣壹拾萬陸仟陸佰陸拾柒元供擔保後，得
假執行；但被告丙○○、乙○○如各以新臺幣參拾貳萬元供擔保
後，得免假執行。
原告其餘假執行之聲請駁回。
    事  實
甲、原告方面：
一、聲明：
    1.被告丙○○及乙○○應連帶給付原告新台幣（下同）58萬
      7,361元，另應連帶給付原告癸○○99萬7,230元，連帶給
      付原告子○○、庚○○、己○○、辛○○、戊○○○、蔡
      金鈴各50萬元，及均自準備書狀(1)繕本送達翌日起至清償
      日止，按年息5%計算之利息。
    2.被告高泰鷹架企業有限公司應與被告丙○○連帶給付第1
      項金額。
    3.被告茂笙交通股份有限公司應與被告乙○○連帶給付第1
      項金額。
    4.前三項給付，如有一被告給付時，其餘被告就已給付部分
      免其責任。
    5.訴訟費用由被告連帶負擔。
二、陳述：
    1.被告丙○○係被告高泰鷹架企業有限公司（下稱高泰公司
      ）僱用之營業大貨車司機，於民國90年8 月6 日下午5 時
      30分許，駕駛車號8H－101 號大貨車，沿桃園縣大溪鎮○○路○ 段由南往北方向行駛，行經仁和路2 段230 號前，
      適遇有右前方由被害人蔡文發所騎乘之ATA －757 號機車
      ，為閃避前方由被告茂笙交通股份有限公司（下稱茂笙公
      司）僱用之司機即被告乙○○所駕駛佔用車道違規停放之
      聯結車（車號AL－191 號曳引車及5P－68號拖車），向左
      變換車道，欲繞過聯結車之情狀，詎被告丙○○疏未注意
      及之，貿然駕車前行，不慎擦撞上開機車倒地，致蔡文發
      受有左脛骨腓骨粉碎性開放骨折、右足踝內外骨折併皮膚
      缺損、左足大拇指骨折、左足跟肌腱斷裂等傷害，經送醫
      後因敗血性休克、呼吸衰竭，延至91年5 月22日晚間8 時
      30分許死亡。被告丙○○與乙○○應依民法第185 條第1
      項規定，連帶負損害賠償責任，被告丙○○與高泰公司、
      被告乙○○與茂笙公司，依民法第188 條第1 項規定，應
      負連帶損害賠償責任。
    2.原告承受被害人蔡文發前依民法第184 條第1 項、第191
      條之2 、第193 條第1 項、第195 條第1 項規定，請求被
      告賠償之項目、金額如下：
      (一)醫療費用：83萬6,115元
      (二)救護車資：7,500元
      (三)看護費用：44萬3,746元
      (四)精神慰撫金：90萬元
    3.原告基於與被害人親屬關係，依民法第192 條第1 項、第
      194 條規定，請求被告賠償之項目、金額如下：
      (一)原告癸○○支付喪葬費48萬3,662 元，及為被害人增加
        生活上需要之支出1 萬1,618 元。
      (二)原告7 人為被害人子女，因痛失至親而悲痛萬分，各請
        求精神慰撫金50萬元。
    4.對於被告乙○○抗辯之陳述：
      被告乙○○雖經台灣省車輛行車事故覆議鑑定委員會鑑定
      並無肇事因素，惟被告乙○○駕駛聯結車佔用快車道臨時
      停車，違反交通法規，被告乙○○所涉業務過失致死罪嫌
      ，並經本院93年度交訴字第112 號刑事判處有期徒刑6 個
      月，其所辯無過失並不負侵權行為責任等詞，洵不足採。
三、證據：提出醫療費用收據、救護車出勤收費收據、看護費用
    收據、殯葬費收據、醫護用品收據、台灣產物保險股份有限
    公司歷次出險資料查詢單等影本為證。
乙、被告方面：
壹、被告丙○○部分：
一、聲明：
    1.原告之訴及假執行聲請均駁回。
    2.訴訟費用由原告負擔。
    3.如受不利之判決，願供擔保免為假執行。
二、陳述：
    1.伊於本件車禍發生有過失因素，且致被害人蔡文發死亡之
      事實均不爭執；另原告所承受或個人請求賠償項目除精神
      慰撫金額認為過高外，就其餘項目、數額均無意見，惟伊
      目前服刑中，並無經濟能力賠償前開損失。
    2.伊為國中畢業，原負有扶養母親之義務，現因案執行中，
      由其姊代盡扶養母親之責。
貳、被告高泰鷹架企業有限公司部分：
    未於言詞辯論期日到場，亦未提出準備書狀作何聲明或陳述。
參、被告乙○○部分：
一、聲明：
    1.原告之訴及假執行聲請均駁回。
    2.訴訟費用由原告負擔。
    3.如受不利之判決，願供擔保免為假執行。
二、陳述：
    1.被告乙○○停放聯結車之桃園縣大溪鎮○○路○ 段，係雙
      向分別劃有快車道、慢車道各一之路段，而同向之快、慢
      車道間，則以分隔線（白色實線）作為區○○○道路交通
      安全規則第111 條第1 項之規定，該路段之慢車道並非不
      得供以臨時停車。又被告乙○○停放於事故現場之聯結車
      右側前後輪胎外部與路面邊緣緊鄰，並未逾道路交通安全
      規則第111 條第2 項所定之1 公尺距離。且因事故現場慢
      車道劃設之寬度不足，以致前開寬度2,49mm之聯結車雖已
      緊鄰路面邊緣停放，左側前後輪仍有極少部分跨壓快慢車
      道之分隔線，被告乙○○停放前開車輛越線之情事，係肇
      因於路面寬度不足之疏漏，被告行為並無不法。
    2.被告乙○○停放前開聯結車縱無跨壓快慢車道分隔線，而
      將前開聯結車車身全部停放於慢車道上，被害人蔡文發仍
      須閃避前開聯結車向左駛出慢車道變換進入快車道，亦將
      遭被告丙○○所駕駛之大貨車追撞。依最高法院83年度台
      上字第2261號判決之旨，被告乙○○停放前開聯結車之行
      為與本件車禍發生並無相當因果關係。又被告乙○○停放
      前開聯結車後雖離開駕駛座，或有未合於道路交通管理處
      罰條例第3 條第9 款臨時停車之規定，惟縱被告未離開駕
      駛座，被害人蔡文發將因閃避前開聯結車而遭被告丙○○
      所駕駛之大貨車追撞，是被告乙○○停車後離開駕駛座之
      行為，與本件車禍事故之發生亦無相當因果關係。
    3.侵權行為對於過失之非難，無論是指「應注意能注意而不
      注意」或「怠於為交易上所必要之注意」，均指行為人得
      預見其行為之侵害結果而未為避免。被告乙○○將前開聯
      結車暫時停放慢車道跨壓車道分隔線而離開駕駛座，於現
      實我國之時空背景下極為平常，因之而發生交通事故並致
      人死傷，則屬罕見。是被告乙○○停放前開聯結車時，主
      觀上當無預見將造成被害人蔡文發死亡之結果，其主觀上
      不具可預見性，即無過失可言。且依臺灣省車輛行車事故
      覆議鑑定委員會鑑定意見書，亦認被告乙○○並無肇事因
      素存在。
    4.台灣高等法院92年度交上訴字第272 號判決認定被害人蔡
      文發就本件車禍之發生亦有過失，爰依民法第217 條第1
      項規定，請求減輕或免除損害賠償之金額。
    5.被告乙○○為國中畢業，已婚並育有二名幼兒，其配偶無
      業，是其須背負全家經濟重擔，原告請求之精神慰撫金數
      額過高，顯逾其負擔範圍，請求法院予以酌減。
三、證據：提出曳引車規格表一件為證，及聲請調取台灣高等法
    院92年度交上訴字第272 號被告丙○○業務過失致死卷宗（
    含台灣桃園地方法院檢察署90年度相字第862 號相驗卷、90
    年度偵字第17590 號偵查卷、本院90年壢交簡字第1431號、
    91年度交簡上字第51號刑事卷、最高法院93年度台上字第23
    48號刑事卷）。
肆、被告茂笙交通股份有限公司部分：
一、聲明：駁回原告之訴，訴訟費用由原告負擔。
二、陳述：對被告乙○○為伊所僱佣之司機，及本件車禍當時被
    告乙○○係將聯結車停放於事故現場，並下車至客戶處洽談
    業務等事實不爭執，惟認被告乙○○所涉業務過失致死罪嫌
    尚未經判決，其是否負有過失責任尚待釐清，不願商談賠償
    事宜。
丙、本院依職權調取兩造稅務電子閘門財產所得資料，及本院93
    年度交訴字第112 號刑事判決。
    理  由
甲、程序方面：
    1.被告高泰公司、茂笙公司未於最後言詞辯論期日到場，核
      無民事訴訟法第386條各款所列情形，爰依原告之聲請，
      由其一造辯論而為判決。
    2.按「當事人死亡者，訴訟程序在有繼承人、遺產管理人或
      其他依法令應續行訴訟之人承受其訴訟以前當然停止。」
      「第168條至第172條及前條所定之承受訴訟人，於得為承
      受時，應即為承受之聲明。」「聲明承受訴訟，應提出書
      狀於受訴法院，由法院送達於他造。」民事訴訟法168 、
      175 條第1 項、第176 條分別定有明文。本件被害人蔡文
      發於91年5 月17日提起附帶民事訴訟後，旋即於同年5 月
      22日死亡，原告7 人為被害人之法定繼承人，於同年6 月
      6 日檢附繼承系統表、戶口名簿、身分證等影本，向本院
      提出書狀聲明承受訴訟，該訴狀繕本並送達於被告丙○○
      ，合於前開法文規定，是本件應由原告承受被害人蔡文發
      續行訴訟，合先敘明。
    3.再按訴訟送達後，原告不得將原訴變更或追加他訴，但請
      求之基礎事實同一者，擴張或減縮應受判決事項之聲明者
      ，或該訴訟標的對於數人必須合一確定時，追加原非當事
      人之人為當事人者，或不甚礙被告之防禦及訴訟之終結者
      ，不在此限，民事訴訟法第255條第1項第2款、第3款、第
      5款、第7款定有明文。本件原由被害人蔡文發起訴聲明被
      告丙○○應給付200 萬元，被害人死亡後，原告7 人為被
      害人之法定繼承人聲明承受訴訟，進而追加有合一確定必
      要之被告高泰公司、乙○○、茂笙公司，並將聲明擴張至
      應給付212 萬2,255 元，後減縮至202 萬5,025 元，再減
      縮至58萬7,361 元，另基於原告固有之侵權行為損害賠償
      請求權而為訴之追加，請求如聲明所示之金額。經核此等
      訴之追加、變更，與前開法文規定並無不合，且被告等人
      無異議，進而為本案言詞辯論，自應予准許。
乙、實體方面：
一、原告起訴主張：被告丙○○於90年8月6日下午5時30分許，
    駕駛車號8H－101號大貨車，行至桃園縣大溪鎮○○路○段23
    0 號前，不慎擦撞為閃避被告乙○○所駕駛停放於現場之聯
    結車（車號AL－191 號曳引車及5P－68號拖車）而向左變換
    車道之由被害人蔡文發騎乘之ATA －757 號機車，致被害人
    受有左脛骨腓骨粉碎性開放骨折、右足踝內外骨折併皮膚缺
    損、左足大拇指骨折、左足跟肌腱斷裂等傷害，經送醫後仍
    因敗血性休克、呼吸衰竭，延至91年5 月22日晚間8 時30分
    許死亡。原告為被害人之子女，爰依法承受被害人基於侵權
    行為損害賠償請求權提起之訴訟，進而依侵權行為之規定，
    訴請被告丙○○及僱佣人高泰公司，被告乙○○及僱佣人茂
    笙公司連帶賠償如聲明所示之金額及遲延利息。
二、經查，原告主張被害人蔡文發於右揭時、地，因被告丙○○
    疏未注意車前狀況，駕駛大貨車自後擦撞倒地，受有左脛骨
    腓骨粉碎性開放骨折、右足踝內外骨折併皮膚缺損、左足大
    拇指骨折、左足跟肌腱斷裂等傷害，經送醫後仍因傷重不治
    。被告丙○○所涉業務過失致死罪嫌，經本院刑事庭91年度
    交簡上字第51號判處有期徒刑8 月，台灣高等法院92年度交
    上訴字第272 號駁回上訴確定等情，為被告丙○○所自認，
    並有本院調取台灣高等法院92年度交上訴字第272 號業務過
    失致死刑事全卷可憑，故被告丙○○侵權之事實，應堪認定
    。又被告高泰公司為被告丙○○之僱佣人，本件車禍發生當
    時被告丙○○正欲至工地拆除鷹架載回被告高泰公司乙節，
    業據被告丙○○自承在卷（見本院93年4 月19日言詞辯論筆
    錄），而被告高泰公司經本院於相當時間受合法之通知，於
    言詞辯論期日仍不到場，亦未提出書狀爭執者，依民事訴訟
    法第280 條第3 項前段規定，應視同自認。則原告依民法第
    184 條第1 項前段、第188 條第1 項前段規定，主張被告丙○○、被告高泰公司連帶負侵權行為之損害賠償責任，洵屬
    有據。
三、原告另主張被告乙○○駕駛聯結車佔用快車道臨時停車，致
    被害人蔡文發所騎乘之機車不得已向左變換車道以閃避該車
    ，遭被告丙○○駕駛大貨車自後擦撞，因認被告乙○○違反
    道路交通安全規則第110 條第1 款規定，依民法第184 條第
    1 、2 項前段規定，應與被告丙○○同負侵權行為損害賠償
    責任，並提出本院93年度交訴字第112 號刑事判決為證。惟
    被告乙○○否認其停放聯結車輛於事故現場有何不法，且與
    車禍之發生及被害人死亡之結果不具有因果關係等詞置辯。
    但查，被告乙○○於事故現場停放聯結車（車號AL－191 號
    曳引車及5P－68號拖車），非但左側輛胎越過車道邊線而侵
    入快車道，有道路交通事故調查報告表、車禍現場照片附於
    台灣桃園地方法院檢察署90年度偵字第17590 號卷第7 頁、
    第9 至10頁可稽，且違反道路交通安全規則第140 條第4 款
    不得利用道路放置拖車之規定。而被告乙○○違規停放聯結
    車之行為，無形縮減該處行車路寬，使來往車輛為閃避其車
    身，而需變換車道，無端增加同向車輛會車之危險，並為被
    告乙○○可得預見，本件被害人亦係斜形繞越聯結車，變換
    至左側車道時，遭被告丙○○駕駛之大貨車由後擦撞，自難
    謂其無過失。再者，被害人確因本件車禍受有第三度第二級
    開放性骨折，小腿皮膚嚴重缺損，肌肉大量斷裂，骨折斷端
    及碎片8 ×4 c ㎡完全暴露，無軟組織覆蓋，合併急性骨髓
    炎，嗣因傷口感染及骨折外露無法治癒，發展成慢性骨髓炎
    深入骨頭、骨髓、關節，最終導致敗血性休克、呼吸衰竭而
    死亡，有行政院衛生署新竹醫院92年5 月12日新醫歷字第
    9203218 號函覆略以：「患者（蔡文發）在本院治療期間，
    接受多次手術治療，皆起因於車禍造成之嚴重傷害」（見本
    院91年度交簡上字第51號刑事卷第133 頁至第134 頁），93
    年1 月7 日新醫歷字第92 09492號函稱略以：「患者（蔡文
    發）為第三度第二級開放性骨折，傷口狀況是所有開放性骨
    折中最大最嚴重的，會發生骨髓炎是可預料的。．．．當急
    性骨髓炎受到初步控制時，並非骨髓炎的感染已經好了，粉
    碎性骨折也不是已經用了外固定器就好了，尚繼續治療中，
    故90年10月11日的再住院僅是治療的延續，與車禍是有直接
    關係的」等語（見台灣高等法院92年度交上訴字第272 號刑
    事卷第37頁至38頁）；另據長庚紀念醫院92年5 月27日（92
    ）長庚院法字第0580號函稱：「評估蔡君91年5 月22日病危
    原因為敗血症休克致呼吸停止及衰竭，應與車禍有間接關係
    」（見本院91年度交簡上字第51號第136 頁），93年2 月3
    日（92）長庚院法字第15 52 號函稱：「蔡君係因車禍導致
    左下肢骨折，經手術治療後癒合不佳，有併骨髓炎之狀況，
    也因此導致其行動不便，成臥床狀態，進而易發生肺炎、尿
    路感染、褥瘡，甚至酸中毒、敗血性休克，雖非車禍直接所
    致，然為其後續之後遺症，故實無法排除其間接關係」等語
    （見台灣高等法院92年度交上訴字第272 號刑事卷第46頁）
    ，顯見本件車禍之發生與被害人死亡之結果確有相當因果關
    係，被告乙○○前開所辯，洵不足採，其之侵權行為責任應
    堪認定。查被告乙○○為被告茂笙公司所僱佣之司機，
    本件車禍發生當時被告乙○○係將聯結車停放於事故現場，
    並下車至附近客戶處所詢問貨物乙情，為被告乙○○、茂笙
    公司訴訟代理人所自認，則原告依民法第184 條第1 、2 項
    前段、第188 條第1 項前段規定，主張被告乙○○、被告茂
    笙公司連帶負侵權行為之損害賠償責任，亦屬有據。
四、按「不法侵害他人致死者，對於支出醫療及增加生活上需要
    之費用或殯葬費之人，亦應負損害賠償責任。」「不法侵害
    他人之身體或健康者，對於被害人因此喪失或減少勞動能力
    或增加生活上之需要時，應負損害賠償責任。」「不法侵害
    他人致死者，被害人之父、母、子、女及配偶，雖非財產上
    之損害，亦得請求賠償相當之金額。」「又不法侵害他人之
    身體、健康、名譽、自由、信用、隱私、貞操，或不法侵害
    其他人格法益而情節重大者，被害人雖非財產上之損害，亦
    得請求賠償相當之金額。」民法第192 條第1 項、第193 條
    第1 項、第194 條、第195 條第1 項分別定有明文。茲將原
    告承受被害人訴訟及基於固有權利請求賠償之項目、數額應
    否准許，分述如後：
    1.醫療費用：
      原告主張被害人因本件車禍計支出醫療費用83萬6,115 元
      乙節，業據提出繳費通知單、醫療費用收據為證，並為被
      告等所不爭執或視同自認，應予准許。
　　2.增加生活上支出：
      (一)救護車費用：
        被害人因本件車禍受傷搭乘救護車前往醫院接受治療計
        支出7,500 元乙節，業據提出飛龍救護中心救護車出勤
        收費收據為證，並為被告等所不爭執或視同自認，應予
        准許。
      (二)看護費用：
        被害人因本件車禍受傷無法自理生活而聘僱看護計支出
        44萬3,746 元乙節，業據提出收據、申請看護費用證明
        、免用統一發票收據等為證，並為被告等所不爭執或視
        同自認，自應予准許。
      (三)其他費用：
        原告癸○○因被害人受傷，而添購被害人身體護理及生
        活所必需之輪椅、助行器、便椅、紙尿褲、護理巾、紙
        膠、手套等物計支出1 萬1,618 元，業據提出統一發票
        為證，並為被告等所不爭執或視同自認，應予准許。
    3.殯葬費：
      原告癸○○主張為被害人支出殯葬費48萬3,662元，業據
      提出免用收據、統一發票等為證，被告等並不爭執支出項
      目必要性及其數額（或視同自認），此部分亦應予准許。
    4.精神慰撫金：
      被害人蔡文發於90年8月6日因本件車禍受有左脛骨腓骨粉
      碎性開放骨折、右足踝內外骨折併皮膚缺損、左足大拇指
      骨折、左足跟肌腱斷裂等傷害，多次接受清創、骨髓炎、
      軟組織重建手術治療，並因長期臥病在床無法自理生活，
      致皮膚壞死、裖瘡嚴重，延至91年5 月22日因敗血症休克
      、呼吸衰竭死亡，其精神上所受之痛苦與折磨，不言可諭
      。另原告為被害人蔡文發之子女，因被害人遭遇本件車禍
      傷勢嚴重，積極延醫治療，歷經多次轉院及被害人病危之
      痛知，心中自是忐忑不安，最終仍失其至親被害人，渠等
      精神所受折磨與打擊，堪以理解，故被害人與原告等請求
      被告賠付精神慰撫金，自屬有據。本院審酌被害人蔡文發
      為9 年11月10日出生之人，享年81歲，其受傷住院期間長
      達9 個月之久，所受傷痛甚鉅，又原告7 人為青壯年，均
      已成家另立門戶，渠等與被害人生活扶持之程度，及兩造
      身分、資力，被告肇事後至本件訴訟提起後迄今之態度等
      一切情狀，認被害人所受精神損失以90萬元尚屬允當，原
      告7 人所受精神損失則各以40萬元為當，在此範圍內應予
      准許，逾此部分則無理由。
    5.綜上，原告承受被害人訴訟部分可得請求被告賠償之項目
      及金額為醫療費用83萬6,115 元、救護車費用7,500 元、
      看護費用44萬3,746 元、精神慰撫金90萬元，合計為218
      萬7,361 元，原告癸○○基於與被害人親屬關係可得請求
      被告賠償之項目及金額為殯葬費48萬3,662 元、增加生活
      上支出1 萬1,618 元、精神慰撫金40萬元，合為89萬5,28
      0 元，原告子○○、庚○○、己○○、辛○○、戊○○○
      、蔡金鈴基於與被害人親屬關係可得請求被告賠償精神慰
      撫金40萬元。
五、次按「損害之發生或擴大，被害人與有過失者，法院得減輕
    賠償金額，或免除之。」民法第217 條第 1 項定有明文。
    本件車禍之發生起因於：(1)被告丙○○未注意車前被害人騎
    乘機車閃避聯結車輛而向左變換車道之狀況，採取必要之安
    全措施。(2)被告乙○○違反不得利用道路放置拖車之規定，
    且所停放之車輛左側輛胎越過車道邊線而侵入快車道。(3)被
    害人蔡文發於閃避前開聯結車時，未注意與同向被告丙○○
    駕駛之大貨車保持安全距離，貿然向左變換車道等因素，已
    證述如前，三方均有過失，被告乙○○抗辯本件有過失相抵
    適用，應屬可採。本院斟酌前開肇事因素及三方過失程度，
    認被告丙○○、乙○○、被害人蔡文發之過失程度應分別為
    50% 、30% 、20% ，依前開規定，應酌減被告20% 之責任為
    適當，則原告承受被害人訴訟所得請求之損害金額218 萬
    7,631 元，經酌減20% 後，應為175 萬105 元（0000000 ×
    80%=0000000 ，元以下四捨五入）。按依強制汽車責任保險
    法第30條：「保險人依本法規定給付之保險金，視為加害人
    或被保險人損害賠償金額之一部分；加害人或被保險人受賠
    償請求時，得扣除之。」，本件原告既自保險公司領取強制
    責任保險金160 萬元，有台灣產物保險股份有限公司歷次出
    險資料查詢單在卷可稽，則原告聲明承受被害人蔡文發訴訟
    可得請求被告賠償給付之金額175 萬105 元，扣抵上述款項
    後為15萬105 元。
六、再按「民法第192 條第1 項規定不法侵害他人致死者，對於
    支出殯葬費之人，亦應負損害賠償責任，係間接被害人得請
    求賠償之特例。此項請求權，自理論言，雖係固有之權利，
    然其權利係基於侵權行為之規定而發生，自不能不負擔直接
    被害人之過失，倘直接被害人於損害之發生或擴大與有過失
    時，依公平之原則，亦應有民法第217 條過失相抵規定之適
    用。」最高法院73年台再字第182 號著有判例可參，參以民
    法第217 條之規定，其目的既在於謀求加害人與被害人間之
    公平，於間接被害人依民法第192 條、194 條規定，請求加
    害人就支出醫療費用、增加生活上需要之費用、殯葬費、非
    財產上損害等項賠償時，亦應有民法第217 條過失相抵規定
    之適用，始符衡平原則。本件原告請求之權利既係基於侵權
    行為之規定而發生，自應承擔被害人蔡文發之過失責任，故
    原告癸○○可得請求89萬5,280 元，經酌減20% 後，應為71
    萬6,22 4元（895280×80%=636224）。原告子○○、庚○○
    、己○○、辛○○、戊○○○、蔡金鈴可得請求40萬元，經
    酌減20 %後，應為32萬元（300000×80% =320000）。
七、末按「不真正連帶債務，係數債務人基於不同之債務發生原
    因，就同一內容之給付，對於同一債權人各負全部給付義務
    ，因一債務人給付，他債務人即同免其責任。」最高法院92
    年度台上字第1540號判決意旨參酌。被告丙○○、乙○○係
    因共同侵權行為而依民法第185 條第1 項前段規定為連帶債
    務人，被告丙○○與被告高泰公司，被告乙○○與被告茂笙
    公司，係因民法第188 條第1 項規定成為連帶債務人，故被
    告丙○○與茂笙公司、被告乙○○與高泰公司、被告高泰公
    司與茂笙公司係基於不同債務發生原因，就同一損害賠償給
    付內容，對原告各負給付義務，為不真正連帶債務人，因其
    中一被告給付損害賠償，其餘被告即免其責任。從而，原告
    承受被害人蔡文發基於侵權行為損害賠償之法律關係，請求
    被告連帶給付15萬105 元，原告癸○○本於固有侵權行為損
    害賠償請求權利，請求被告連帶給付71萬6,224 元，原告子
    ○○、庚○○、己○○、辛○○、戊○○○、蔡金鈴本於固
    有侵權行為損害賠償請求權利，請求被告連帶給付32萬元，
    及均自準備書(一)狀繕本送達之翌日即93年9 月10日起至清償
    日止，按年息5%計算之利息，為有理由，應予准許，逾此部
    分之請求，則為無理由，應予駁回。
八、原告與被告丙○○、乙○○均陳明願供擔保，分別聲請宣告
    假執行或免為假執行，經核於原告勝訴部分，並無不合，爰
    各酌定相當擔保金額准許之，至於原告敗訴部分，其假執行
    之聲請，已失所附麗，應併予駁回。
九、被告乙○○另聲請本院囑託行政院衛生署醫事審議委員會鑑
    定被害人蔡文發是否確因本件車禍所受之傷害而死亡，因被
    害人蔡文發敗血性休克及呼吸衰竭死亡，係導因於本件車禍
    所受傷勢造成之結果，事證已甚為明確，爰不再為辦理，併
    此敘明。
十、據上論結，原告之訴一部有理由，一部無理由，依民事訴訟
    法第385 條第1 項前段、第79條、第85條第1 項前段、第2
    項、第390 條第2 項、第392 條第2 項，判決如主文。
中　　華　　民　　國　　94　　年　　1 　　月　　31　　日
                          民事第三庭  法　　　官　劉雪惠
右為正本係照原本作成
如對本判決上訴，須於判決送達後20日內向本院提出上訴狀
中　　華　　民　　國　　94　　年　　1 　　月　　31　　日
                                      書  記  官　董淵順
